臺灣臺北地方法院民事判決　　　　　　　　　　　　九十二年度簡上字第六五九號
　　上　訴　人
　　即　原　告　甲○○
　　被　上訴人
　　即　被　告　林柏祥
當事人間侵權行為損害賠償事件，上訴人對於中華民國九十二年九月八日本院臺北簡
易庭九十二年度北簡字第一六五四三號第一審判決提起上訴，本院於九十三年一月十
四日言詞辯論終結，判決如下：
    主  文
上訴駁回。
訴訟費用由上訴人負擔。
    事  實
甲、上訴人方面：
一、聲明：
  (一)原判決廢棄。
  (二)前開廢棄部分，被上訴人應賠償上訴人新台幣（下同）三十九萬五千二百五十元
    ，及自起訴狀送達被告翌日起，按年息百分之五計算之利息。
  (三)願供擔保請准宣告假執行。
二、陳述：除與原審判決書所載者相同茲予引用外，補稱：
    九十一年八月七日上午十時發生系爭車禍事故，係因被上訴人欲由第二車道超車
    至第一車道未保持安全距離，因而撞擊上訴人機車，又上訴人因送醫離開現場，
    被上訴人利用當員警未至現場之期間，把原發生於第二車道之肇事營業小客車移
    至內側車道，並將機車移至內側車道及第二車道間跨倒，誤導警察繪製與事實不
    符之現場圖。台北市政府交通警察大隊第0000000000０號函所附之道
    路交通事故補充資料記載：「營小客車右前、後車門擦撞痕跡及圖示（肇事現場
    圖）：肇事後營小客車西向東停於南京西路內側車道。輕機車倒跨於內側及第二
    車道間。」補充資料及圖示，與事實不符：(1)營小客車車速快於機車，慢車被快
    車追撞機率很高，營小客車後車門追擦撞痕，前端凹入較深，後端較淺，證明係
    由小客車追撞。(2)事故現場有三個車道，內側快車道標示為「禁行機車」，輕機
    車可以行駛中線道路，上訴人當時行駛為第二車道，依九十一年八月七日交通警
    察大隊交通事故肇事原因初步分析研判表及台北市車輛事故鑑定委員會鑑定意見
    均認為被上訴人涉嫌未保持行車安全間隔。而刑事不起訴處分業經提出新證據，
    聲請再議獲准。且被上訴人有喝酒嫌疑，然員警未有實施酒測。被上訴人有業務
    過失傷害，上訴人多次要求和解不成，爰請求醫藥費、復健費及工作損失費，於
    精神痛苦及行動不便之損害均不予請求。
三、證據：除援用原審之立證方法外，補提台北市政府警察局大同分局函二份、台北
    市政府警察局交通警察大隊書函乙份、交通部公路總局收據乙份、台灣高等法院
    檢察署通知乙份。
乙、被上訴人方面：
一、聲明：駁回上訴。
二、陳述：除與原審判決書所載者相同茲予引用外，補稱：
    肇事原因為上訴人駕駛機車沿南京西路，於第二車道由西向東行駛，因第三車道
    有公車向左切出，上訴人向左閃躲未有減速欲繞越公車侵入第三車道，至擦撞被
    上訴人所駕駛之營業用小客車。上訴人閃躲之時未注意內側之直行車輛，且違規
    行駛於快車道，並未保持行車間隔，此有士林地檢署送請台北市交通局之鑑定覆
    議意見書認定未發現被上訴人違規情事。又上訴人之駕照於八十八年間已逾期，
    依法視同無照駕駛，竟違規行駛車輛，與本件事故有因果關係。就上訴人指稱被
    上訴人喝酒等語，然事發之時，時值交通尖峰期間，救護人員先到達現場，處理
    員警亦隨後到達標示車輛事故位置，並指示本人移動車輛至路旁，機車亦由員警
    移置路旁以利交通。就上訴人指稱交通大隊所繪製之圖報告不實一事，該調查報
    告有上訴人簽名其上。前開情事均有員警並經士林地檢署以證人身分出庭作證在
    案。
三、證據：援用原審之立證方法。
    理  由
一、上訴人起訴主張：於民國九十一年八月七日上午十時許，騎乘車牌號碼ＲＹＷ—
    一八五號輕型機車，由臺北市○○○路向東行駛，被上訴人駕駛之車牌號碼Ｅ七
    —六一五號營業用小客車，在上訴人所騎乘機車後同一方向，因超車行駛不當，
    追擦撞上訴人所騎乘機車之左側，致上訴人人車倒地，受有左腿骨折破碎、左手
    骨折等傷害，因此支出醫療費用八千八百五十元，看護費用六萬元，工作損失二
    十四萬元，計程車資八萬六千四百元，共計三十九萬五千二百五十元，爰依侵權
    行為之法律關係請求被上訴人賠償等語。
    被上訴人則以：本件交通事故之發生係上訴人騎乘之輕型機車未保持行車安全間
    隔所致，被上訴人並無過失，警察所製作之調查報告有上訴人之簽名，當時人、
    車均倒在第一車道，第一車道是禁行機車的，且上訴人駕照過期有造成公共危險
    的可能。事發一、二分鐘後警員即到現場，被上訴人並未移動現場等語置辯。
二、上訴人主張本件交通事故及其受傷之發生係由被上訴人超車不當之行為所致，為
    被上訴人所否認，並以前詞置辯。上訴人就被上訴人有故意或過失侵權行為一節
    ，固據提出臺北市政府警察局交通大隊道路交通事故證明書影本、道路交通事故
    調查表及台北市政府警察局大同分局書函影本各一份為證，惟查：
  (一)按當事人主張有利於己之事實者，就其事實有舉證之責任。民事訴訟法第二百七
    十七條前段定有明文。又民事訴訟如係由原告主張權利者，應先由原告負舉證之
    責，若原告先不能舉證，以證實自己主張之事實為真實，則被告就其抗辯事實即
    令不能舉證，或其所舉證據尚有疵累，亦應駁回原告之請求（最高法院十七年上
    字第九一七號判例參照）。次按侵權行為所發生之損害賠償請求權，以有故意或
    過失不法侵害他人權利為其成立要件，若其行為並無故意或過失，即無賠償之可
    言（最高法院五十四年臺上字第一五二三號判例參照）。
  (二)依據卷附道路交通事故調查報告表顯示，兩車係於南京西路內側禁行機車道發生
    擦撞事故。再參照卷附兩車照片及臺北市政府警察局交通大隊九十二年三月十九
    日北市警交大四字第○九二六一九一六三○○號函附之臺北市政府警察局大同分
    局交通分隊道路交通事故補充資料表記載：輕機車左側刮地痕，營小客車右前、
    後車門擦撞痕之車損情形，及圖示肇事後營小客車西向東停於南京西路內側車道
    ，輕機車左倒跨於內側及第二車道間，兩造均稱肇事前路邊有公車停靠或向左切
    出，研判輕機車肇事前沿南京西路向東第二車道行駛，至肇事處因路邊有營大客
    車向左切出，其車則向左欲繞越時侵入內側車道，致其車與內側車道行駛而至之
    營小客車右前後車門擦撞之情事。基於行車安全，其車向左欲繞越公車時，應注
    意內側車道直行之車輛動態，是上訴人行車未保持行車安全間隔、距離，而被上
    訴人駕駛之車係沿本車道行駛，並無違規情形，臺北市政府交通局九十二年六月
    十六日北市交五字第○九二三一六七二○○○號函附之九十二年六月九日北市交
    鑑意字第六○八六號臺北市車輛行車事故鑑定案件覆議意見書亦同此認定，是上
    訴人主張本件交通事故及其受傷之發生係由被上訴人超車不當之行為所致等語，
    不足採信。
  (三)上訴人雖主張車禍事故發生後即送醫救治，現場情形遭被上訴人移動等情，此為
    被上訴人所否認。依上訴人所提出台北市政府警察局大同分局九十一年十一月二
    十日北市警同分督字第○九一六三五四六五○○號書函（見本院二審卷第十頁）
    及同局九十二年一月十五日北市警同分督字第○九二六○二三六六○○號書函（
    本院二審卷第十二頁）可知，交通分隊警員林俊盈係因先行處理其他車禍，並無
    故意延宕到場之情形，且車禍發生後四分鐘即該日上午九時十四分許，線上機巡
    警員王淇水已先行前往瞭解，並繪定肇事車輛位置，林俊盈警員依現場遺留及保
    存跡證繪製道路交通事故調查報告表，並在上訴人意識清醒及家屬在場情形下簽
    名確認。顯然員警於車禍發生後即已迅速到場，上訴人對該調查表所繪製之位於
    禁行車道肇事之情形並無異議。且若依上訴人所述為閃避公車並未繞越內側禁行
    機車道，則兩造行駛不同車道如何發生擦撞之情形。上訴人主張現場遭被上訴人
    移動，並未舉證以實其說，且與事實不符，自無可採。
三、至於上訴人主張依照兩車刮痕，顯見係遭被上訴人撞擊所致等語，亦為被上訴人
    所否認。查依物理慣性，撞擊角度及重量不同，即可能造成不同程度之刮痕，上
    訴人徒以營小客車後車門追擦撞痕，前端凹入較深，後端較淺，主張係被上訴人
    駕駛之車輛撞擊上訴人之輕型機車，而欲推翻前述科學之鑑定意見，實乃速斷，
    自無足取。
四、綜上所述，本件上訴人未能舉證證明被上訴人就本件交通事故及其受傷之發生有
    何故意或過失之侵權行為，被上訴人抗辯本件事故係因上訴人之過失所致，尚屬
    可信。從而，上訴人基於侵權行為之法律關係訴請被上訴人賠償三十九萬五千二
    百五十元及自起訴狀繕本送達翌日起至清償日止，按年息百分之五計算之遲延利
    息，為無理由，應予駁回。其假執行之聲請，亦失所附麗，應併駁回之。其假執
    行之聲請亦失所附麗，應併予駁回。原審為上訴人敗訴之判決，及駁回其假執行
    之聲請，並無不合。上訴意旨指摘原判決不當，求予廢棄改判，為無理由，應予
    駁回。
五、本件判決基礎已臻明確，兩造其餘之攻擊防禦方法及訴訟資料經本院斟酌後，核
    與判決結果不生影響，無一一論述之必要，併予敘明。另外，上訴人雖就被上訴
    人涉嫌過失傷害罪嫌之不起訴處分提起再議，惟對本件民事案件並無影響，亦併
    敘明。
六、據上論結，本件上訴為無理由，依民事訴訟法第四百三十六條之一第三項、第四
    百四十九條第一項、第七十八條，判決如主文。
中　　　華　　　民　　　國　　九十三　　年　　　一　　　月　　  三十　　日
                            民事第五庭審判長法  官   吳青蓉
                                            法  官   周美雲
                                            法  官   紀文惠
正本係照原本作成
本判決不得上訴
中　　　華　　　民　　　國　　九十三　　年　　　二　　　月　　    二    日
                                            書記官   袁以明
